【裁判字號】    98,易緝,113
【裁判日期】    980429
【裁判案由】    贓物
【裁判全文】
臺灣臺中地方法院刑事判決  98年度易緝字第113號
公  訴  人  臺灣臺中地方法院檢察署檢察官
被      告  丁○○
                    （現於臺灣臺中監獄臺中分監執行中）
上列被告因贓物案件，經檢察官提起公訴（96年度偵緝字第239
5號），本院判決如下：
    主    文
丁○○牙保贓物，累犯，處有期徒刑伍月，如易科罰金，以銀元
佰元即新臺幣玖佰元折算壹日。
    事    實
一、丁○○曾犯竊盜罪，經本院以九十三年度易字第五○五號判
    處有期徒刑八月確定，於民國九十四年二月二十日執行完畢
    。詎猶不知警惕，明知真實姓名年籍不詳，綽號「阿文」之
    成年人（下稱「阿文」），於九十四年十二月二十七日，在
    臺中縣豐原市之火車站前，委託其代為調借現金而交付之以
    王葳婷為發票人，三信商業銀行豐原分行為付款人、支票號
    碼ＮＡ0000000及ＮＡ0000000號、發票日分
    別為九十五年一月三十一日、九十五年二月二十八日，面額
    各新臺幣（下同）二萬三千元之支票二紙，均為來歷不明之
    贓物（上述支票係乙○○持有，於九十四年十二月二十七日
    十三時二十分前之不詳時間，在臺中縣東勢鎮○○街六十九
    號住處遭人竊取），竟為圖五千元之報酬，乃基於為「阿文
    」牙保贓物之犯意，允代為介紹調借現金，而於同年十二月
    底某日，由丁○○持上開二張支票，至甲○○○位於臺中縣
    烏日鄉○○路○段厝仔巷九十九號之住處，居間介紹不知情
    之甲○○○以調借現金，並於支票背面背書，甲○○○則分
    別給付票面金額相同之金錢予丁○○（共四萬六千元），丁○○再將取得之款項轉交「阿文」，而取得五千元之報酬。
    嗣票載發票日屆期，經甲○○○提示，因已為乙○○掛失止
    付而遭退票，始查悉上情。
二、案經臺中縣警察局東勢分局報請臺灣臺中地方法院檢察署檢
    察官偵查起訴。
    理    由
壹、程序方面：
一、按刑事訴訟法第一百五十九條第一項規定：「被告以外之人
    於審判外之言詞或書面陳述，除法律有規定者外，不得作為
    證據。」其立法意旨，乃在於確保被告之反詰問權。同法第
    一百五十九條之五第一項規定：「被告以外之人於審判外之
    陳述，雖不符前四條之規定（同法第一百五十九條之一至第
    一百五十九條之四），而經當事人於審判程序同意作為證據
    ，法院審酌該言詞陳述或書面陳述作成時之情況，認為適當
    者，亦得為證據。」同法條第二項規定：「當事人、代理人
    或辯護人於法院調查證據時，知有刑事訴訟法第一百五十九
    條第一項不得為證據之情形，而未於言詞辯論終結前聲明異
    議者，視為有前項之同意。」其立法意旨，則在於確認當事
    人對於傳聞證據有處分權，得放棄反對詰問權，同意傳聞證
    據可作為證據；但因我刑事訴訟法尚非採澈底之當事人進行
    主義，乃又限制以法院認為適當者，始得為證據。因此，當
    事人同意或依法視為同意某項傳聞證據作為證據使用者，實
    質上即表示有反對詰問權之當事人已放棄其反對詰問權，如
    法院認為適當，不論該傳聞證據是否具備刑事訴訟法第一百
    五十九條之一至第一百五十九條之四所定情形，均容許作為
    證據；換言之，當事人放棄對原陳述人行使反對詰問權者，
    屬於證據傳聞性之解除行為，如法院認為適當，即容許該傳
    聞證據作為證據，不以未具備刑事訴訟法第一百五十九條之
    一至第一百五十九條之四所定情形為前提，非常上訴意旨認
    以未具備該等情形為前提，尚有誤解。又法院於何種情況，
    得認為適當，應審酌該傳聞證據作成時之情況，如該傳聞證
    據之證明力明顯過低或係違法取得，即得認為欠缺適當性；
    惟是否適當之判斷，係以當事人同意或視為同意為前提，即
    當事人已無爭議，故法院除於審理過程中察覺該傳聞證據之
    作成欠缺適當性外，毋庸特別調查，而僅就書面記載之方式
    及其外觀審查，認為無問題而具有適當性即可，最高法院九
    十七年度臺非字第五號判決意旨參照。又前揭同法第一百五
    十九條之五第二項規定，乃係基於證據資料愈豐富，愈有助
    於真實發現之理念，酌採當事人進行主義之證據處分權原則
    ，並強化言詞辯論主義，透過當事人等到庭所為之法庭活動
    ，在使訴訟程序順暢進行之要求下，承認傳聞證據於一定條
    件內，得具證據適格。此種「擬制同意」，因與同條第一項
    之明示同意有別，實務上常見當事人等係以「無異議」或「
    沒有意見」表示之，斯時倘該證據資料之性質，已經辯護人
    閱卷而知悉，或自起訴書、原審判決書之記載而了解，或偵
    、審中經檢察官、審判長、受命法官、受託法官告知，或被
    告逕為認罪答辯或有類似之作為、情況，即可認該相關人員
    於調查證據之時，知情而合於擬制同意之要件，亦有最高法
    院九十六年度臺上字第四一七四號判決意旨可資參照。
二、查被告對於本判決所引用之下列各項證據方法之證據能力，
    於本院審理時均表示無意見而不爭執其證據能力（本院卷第
    五十二頁反面），視為有刑事訴訟法第一百五十九條之五第
    一項之同意，揆諸前開說明，該等被告以外之人於審判外所
    為言詞或書面陳述，其證據傳聞性已解除；且由本院歷次審
    理過程觀之，並未察覺前開傳聞證據之作成欠缺適當性，且
    由該等傳聞證據之筆錄或文書記載方式及其外觀審查，其等
    之作成亦無問題而有適當性，依刑事訴訟法第一百五十九條
    之五之規定，自得作為證據，合先敘明。
貳、實體方面：
一、前揭犯罪事實業據被告坦承不諱，核與證人乙○○於警詢及
    甲○○○於警詢、偵查及本院審理時之指訴相符，並有遺失
    票據申報書及掛失止付票據提示人資料查報表影本各二紙在
    卷可稽，足認被告上揭之自白應與事實相符。本件事證明確
    ，被告犯行至堪認定，自應依法論科。
二、按被告行為後，九十四年二月二日修正公布之刑法，業於九
    十五年七月一日施行，新刑法第二條第一項之規定，係規範
    行為後法律變更所生新舊法律比較適用之準據法，於新刑法
    施行後，應適用新刑法第二條第一項之規定，為「從舊從輕
    」之比較。另於比較時應就罪刑有關之共犯、未遂犯、想像
    競合犯、牽連犯、連續犯、結合犯，以及累犯加重、自首減
    輕暨其他法定加減原因（如身分加減）與加減比例等一切情
    形，本於統一性及整體性原則，綜其全部罪刑之結果而為比
    較（最高法院九十五年五月二十三日刑事庭第八次會議決議
    參照）。本案涉及法律變更之部分如下：
（一）刑法第三十三條第五款關於罰金數額之規定，由銀元一元
      以上，修正為新臺幣一千元以上，以百元計算之。本件就
      被告所涉之刑法第三百四十九條第二項規定，於上開增訂
      修正結果，罰金刑之最高額固無變更，最低額則由「銀元
      一元（即新臺幣三元）以上」，提高為「新臺幣一千元以
      上」。新舊法比較結果，以舊法有利於行為人，依現行刑
      法第二條第一項前段規定，應適用行為時法律即舊法之規
      定。
（二）法定刑為罰金之提高標準之新舊法適用：按現行刑法第二
      條第一項明文規定：「行為後法律有變更者，適用行為時
      之法律。但行為後之法律有利於行為人者，適用最有利於
      行為人之法律。」惟此「法律變更」與法律修正之概念有
      別；所謂法律變更應係指因法律修正而「刑罰」有實質之
      更異而言（如修正後新舊法法定本刑輕重變更），始有依
      上開規定為準據法而比較適用新法或舊法之問題。如新舊
      法處罰之輕重仍然相同，並無有利或不利之情形，即無適
      用上開規定為比較之餘地，自應依一般法律適用之原則，
      適用現行、有效之裁判時法論處…況依刑法施行法第一條
      之一之立法說明，謂該條文第二項係「考量新修正之刑法
      施行後，不再適用『現行法規所定貨幣單位折算新臺幣條
      例』，為使罰金數額趨於一致，避免衍生新舊法比較適用
      問題，以緩和實務適用法律之衝擊之前提下，規定第二項
      如上」等詞，顯見刑法施行法第一條之一第二項增訂後，
      自無再就「現行法規所定貨幣單位折算新臺幣條例」、「
      罰金罰鍰提高標準條例」比較新舊法適用之問題，最高法
      院九十六年度臺上字第四一八五號判決意旨參照。故本件
      被告所涉犯之刑法第三百四十九條第二項，揆諸上揭判決
      意旨，關於罰金刑提高標準部分，自應逕行適用刑法施行
      法第一條之一第一項、第二項前段。
（三）關於累犯之規定，修正前刑法第四十七條規定「受有期徒
      刑之執行完畢，或受無期徒或有期徒刑一部之執行而赦免
      後，五年以內再犯有期徒刑以上之罪者，為累犯，加重本
      刑至二分之一」，而修正後之刑法第四十七條第一項則規
      定「受徒刑之執行完畢，或一部之執行而赦免後，五年以
      內故意再犯有期徒刑以上之罪者，為累犯，加重本刑至二
      分之一」，本件被告係於有期徒刑執行完畢五年以內故意
      再犯本件有期徒刑以上之罪，無論依修正前刑法第四十七
      條或修正後第四十七條第一項之規定均構成累犯，即無有
      利或不利之情形，於刑法修正施行後法院為裁判時，無庸
      為新、舊法之比較，應逕依修正後之刑法第四十七條第一
      項規定，論以累犯，最高法院最高法院九十五年度第八次
      、九十五年度第二十一次及九十七年度第一次刑事庭會議
      決議參照。
（四）又被告行為時之刑法第四十一條第一項前段規定：「犯最
      重本刑為五年以下有期徒刑以下之刑之罪，而受六個月以
      下有期徒刑或拘役之宣告，因身體、教育、職業、家庭之
      關係或其他正當事由，執行顯有困難者，得以一元以上三
      元以下折算一日，易科罰金。」；又被告行為時之易科罰
      金折算標準，依修正前罰金罰鍰提高標準條例第二條前段
      （現已刪除）規定，就其原定數額提高為一百倍折算一日
      ，則本件被告行為時之易科罰金折算標準，應以銀元一百
      元至三百元折算一日，依現行法規所定貨幣單位折算新臺
      幣條例應以新臺幣三百元至九百元折算一日。惟修正後之
      刑法第四十一條第一項前段則規定：「犯最重本刑為五年
      以下有期徒刑以下之刑之罪，而受六個月以下有期徒刑或
      拘役之宣告者，得以新臺幣一千元、二千元或三千元折算
      一日，易科罰金。」，比較修正前後易科罰金之折算標準
      ，以修正前之規定，較有利於被告，應依刑法第二條第一
      項前段，適用修正前刑法第四十一條第一項前段及修正前
      罰金罰鍰提高標準條例第二條規定，定其易科罰金之折算
      標準。
三、按刑法第三百四十九條第一項之收受贓物罪，係指無償取得
    即受贈之情形而言，倘係介紹贓物買賣或其他交易，則為牙
    保贓物（最高法院八十五年度臺非字第三○五號判決意旨參
    照）。復按收受贓物為贓物罪之概括規定，凡與贓物罪有關
    ，不合於搬運、寄藏、故買、牙保贓物，而其物因他人財產
    犯罪已成立贓物之後，有所收受而取得持有者均屬之，是如
    已合於搬運、寄藏、故買、牙保贓物之行為，自不另論以收
    受贓物罪（最高法院八十二年度臺非字第一八八號判決意旨
    參照）。核被告所為，係犯刑法第三百四十九條第二項之牙
    保贓物罪。被告於牙保贓物過程中所為之搬運、收受贓物行
    為，均係牙保贓物之階段行為，應為牙保贓物之行為所吸收
    ，不另論罪。另查被告曾犯竊盜罪，經本院以九十三年度易
    字第五○五號判處有期徒刑八月確定，於九十四年二月二十
    日執行完畢等情，有卷附臺灣高等法院被告前案紀錄表在卷
    可稽，其受有期徒刑之執行完畢，五年以內故意再犯本件有
    期徒刑以上之罪，為累犯，應依刑法第四十七條第一項規定
    加重其刑。爰審酌被告牙保贓物，使盜贓難以起獲，無形中
    助長竊盜之歪風，於社會治安有相當程度之影響，且犯罪後
    至今尚未與告訴人達成和解，使告訴人之損害迄今猶存，及
    其犯罪後終能於本院審理時坦承犯行，犯後態度尚可，暨其
    犯罪之手段等一切情狀，量處如主文所示之刑，並諭知易科
    罰金之折算標準。復按中華民國九十六年罪犯減刑條例第五
    條規定：「本條例施行前，經通緝而未於中華民國九十六年
    十二月三十一日以前自動歸案接受偵查、審判或執行者，不
    得依本條例減刑。」。基此，本件被告上開犯罪時間，雖於
    九十六年四月二十四日以前，合於該條例第二條第一項規定
    之基準日之前，但其於該條例於九十六年七月十六日施行前
    即經臺灣臺中地方法院檢察署於九十六年四月三十日發布通
    緝，迄至施行後之九十六年七月十八日始為警緝獲到案，並
    非自動歸案接受偵查，有臺灣高等法院被告全國通緝紀錄表
    及臺中市警察局第一分局通緝案件報告書及偵訊筆錄等在卷
    可考，是依首揭規定，不得依該條例減刑，附此敘明。
據上論斷，應依刑事訴訟法第二百九十九條第一項前段，刑法第
二條第一項前段、第三百四十九條第二項、第四十七條第一項、
第四十一條第一項前段（修正前），刑法施行法第一條之一第一
項、第二項前段，修正前罰金罰鍰提高標準條例第二條，現行法
規所定貨幣單位折算新臺幣條例第二條，判決如主文。
本案經檢察官丙○○到庭執行職務。
中    華    民    國    98    年    4     月    29    日
                刑事第七庭    審判長法  官  陳慧珊
                                    法  官  丁智慧
                                    法  官  林慶郎
以上正本證明與原本無異
如不服本判決，應於收受本判決後十日內向本院提出上訴書狀，
其未敘述上訴理由者，並得於提起上訴後十日內向本院補提理由
書狀（均須按他造當事人之人數附繕本）「切勿逕送上級法院」
                                    書記官  廖春玉
中    華    民    國    98    年    4     月    29    日
附錄本案論罪科刑法條全文：
中華民國刑法第349條
（普通贓物罪）
收受贓物者，處 3 年以下有期徒刑、拘役或 5 百元以下罰金。
搬運、寄藏、故買贓物或為牙保者，處 5 年以下有期徒刑、拘役
或科或併科 1 千元以下罰金。
因贓物變得之財物，以贓物論。


司法院資訊處製作；財團法人民間司法改革基金會備份。
